臺灣高雄地方法院刑事判決　　　　　　　94年度訴字第3514號
公　訴　人　臺灣高雄地方法院檢察署檢察官
被　　　告　甲○○
義務辯護人　洪千琪律師
上列被告因強盜案件，經檢察官提起公訴（94年度偵字第15614
號），本院判決如下：
    主  文
甲○○竊盜，因脫免逮捕，而當場施以強暴，累犯，處有期徒刑
貳年拾月。
    事  實
一、甲○○前於民國八十年間，因竊盜案件，經臺灣台中地方法
    院判處罰金銀元二千元確定，於八十年九月九日執行完畢；
    於八十七年間，因竊盜案件，經臺灣台中地方法院判處罰金
    四千元確定，於八十七年十一月十日執行完畢；於九十年間
    ，因竊盜案件經臺灣臺中地方法院以九十年度易字第一七九
    六號判處有期徒刑三月確定，甫於九十年十月五日易科罰金
    執行完畢，猶不知悔改，竟基於為自己不法所有之意圖，於
    九十四年六月十六日晚上，隻身駕駛車牌號碼ＹＴ─０九七
    一號自小客車前往位於高雄市苓雅區○○○路二一號大遠百
    百貨公司前，將自用小客車停放於路旁後，進入該百貨公司
    下一樓之「康是美藥妝」店內，而於當日晚上八時二十七分
    許，佯裝為消費顧客，以長外套置左手作為掩護之方式，徒
    手竊取店內之共值新臺幣（下同）三千元之療黴舒（擦、噴
    、滴三種）三瓶得手，正欲離去之際，因該店店員丙○○早
    已在旁注意甲○○，遂在甲○○離開該店門門口後，出言詢
    問甲○○是否結帳，甲○○眼見事跡敗露，一時心虛，旋即
    轉身逃離。丙○○見狀，立即追出店外，欲圖逮捕甲○○並
    追回失物。嗣丙○○追至地下室往一樓之電扶梯時，經丙○
    ○伸手拉住甲○○手臂，並要求返還竊得物品，甲○○雖表
    示願意返還東西，惟並未停留現場，反用力將手臂抽離丙○
    ○之手後繼續逃離，過程中並掉落甲○○所竊得之療黴舒一
    瓶。丙○○復繼續追躡甲○○，欲圖取回其餘失竊物品及逮
    捕丙○○，沿途並大聲呼叫欲引起保全人員注意。嗣追至一
    樓中庭時，經丙○○再次用力抓住甲○○手臂，使甲○○因
    無法掙脫，詎甲○○為圖脫免逮捕，竟出拳毆打丙○○手臂
    數次（涉嫌傷害部份未據告訴），使丙○○因而鬆手，致甲
    ○○得以逃奔至百貨公司之一樓門外。嗣丙○○與該公司保
    全人員鄧黔君追出門外，惟甲○○已進入上開自用小客車並
    發動引擎，經鄧黔君攔阻該車輛無效後，由甲○○隻身駕車
    逃離現場。
四、案經高雄市政府警察局苓雅分局報告臺灣高雄地方法院檢察
    署檢察官偵查起訴。
    理  由
壹、證據能力之審認：
一、證人丙○○、鄧黔君、巴凱禎於警詢中之陳述，均屬被告以
    外之人於審判外之陳述，而辯護人於本院審理時對之表示異
    議，認其無證據能力，是該等被告以外之人於審判外之陳述
    無證據能力，均不得為本案證據。
二、被告於警詢、偵查及本院審理時之陳述，均係由被告依其自
    由意志所為之陳述，並無不法取供之情，應得為證據。
貳、本院實體認定：
一、訊據被告甲○○固坦承有於案發時，駕駛車號號碼ＹＴ─０
    九七一號自小客車前往大遠百百貨公司，並隻身進入大遠百
    百貨公司地下室一樓之「康是美藥妝」店內之事實，惟矢口
    否認有何準強盜犯行，辯稱：案發當日，伊是和朋友開車前
    往大遠百百貨公司，由其友人在車上等待，伊則獨自攜帶其
    所有，未曾使用之療黴舒二盒，進入該百貨公司地下室，欲
    進行比價及詢問藥劑師該藥品之使用方法，伊沒有在該百貨
    公司之「康是美藥妝」店竊取東西，且在追逐過程中，伊只
    有掙脫而已，沒有出手毆打丙○○云云。經查：
（一）被告係如何竊取藥妝店內之療黴舒三瓶，並遭店內員工丙
      ○○察覺，並於被告離開該店後，始在藥妝店外攔阻被告
      ，然被告並未停留即轉身跑離，經證人丙○○追躡後，而
      在該百貨公司追至地下室往一樓之電扶梯，由丙○○拉住
      被告手臂而要求返還竊得物品，被告當時有表示願意返還
      東西，惟並未停留，即用力將手臂抽離丙○○之手後繼續
      逃離，當時則掉落竊得之療黴舒一瓶，丙○○復行繼續追
      躡被告，並沿途喊叫，欲引起保全人員注意，嗣追至一樓
      中庭時，經丙○○再次用力抓住被告手臂，使被告無法掙
      脫，被告乃出拳毆打丙○○手臂數次，致丙○○因而鬆手
      ，被告始得以逃奔至百貨公司之一樓門外，其後經丙○○
      與保全人員鄧黔君雖追出門外，然因被告已進入車號ＹＴ
      ─０九七一之自用小客車內並發動引擎，在經鄧黔君攔阻
      無效後，被告即隻身駕車逃離現場等情，業據證人丙○○
      先後於偵查及本院審理時證述明確。衡諸證人丙○○與被
      告素無冤仇，僅因本案而有所接觸，而其於偵查及本院審
      理時，均係具結後所為之供述，理無甘冒良心譴責及偽證
      罪之風險，無端誣陷被告之意，其之證詞自有相當之可信
      性。復經核丙○○先後於偵查及本院審理時之證詞，對於
      案發當時被告係如何竊取物品，如何在追躡過程中抗拒逮
      捕，並曾出手毆打其上臂部，及在追躡過程中掉落療黴舒
      三瓶等各情，除部分細節情形有些微歧異者外，大致均屬
      一致。且觀諸證人丙○○之證述內容，無論係就被告在店
      內施行竊盜之情節，抑或其與被告在外追逐過程所發生之
      情事，與當時被告告所作出之辯稱與反應，證人丙○○均
      能詳實指出具體細節，並逐一回答詰問人之問題，是益見
      證人丙○○之證詞當無杜撰之情，並堪認被告上開辯稱：
      於追逐過程中，只有掉落二瓶療黴舒，及其未出手攻擊證
      人丙○○，與當時尚有朋友同行等辯詞均屬不實。
（二）查獲之三瓶療黴舒，雖均該無藥妝店之標示，然該等藥品
      均有在藥妝店出售，且該等藥品均係在當時之追逐過程自
      被告身上所掉落，業據證人丙○○證述如上，並有掉落之
      療黴舒三瓶照片附卷可稽。雖被告辯稱：伊有攜帶二瓶療
      黴舒前往藥妝店比價及詢問藥品用法云云。然參諸自被告
      身上所掉落之療黴舒實有三瓶，並非二瓶，而被告自始即
      無法提出證據或合理說明購買來源，已初見其辯解之不可
      信。另被告於進入藥妝店後，除未曾向店員表示自身有攜
      帶療黴舒之藥品外，亦未曾詢問有著白色藥妝店制服之店
      員，案發當時並有店員巴凱禎站立於櫃臺內等情，業據證
      人丙○○證述在卷。且經本院播放案發當時設置於案發地
      點之錄影帶，其內容為：被告於案發當日晚上八時二十七
      分四十秒許，手披衣服一件，手拿手提袋一只，進入上開
      藥妝店內，在商品陳列架前駐足，期間並有將手往陳列架
      上下動作二次直至二十九分二十九秒時離開商品陳列架，
      並未結帳或詢問任何藥妝店店員，即於二十九分三十五秒
      離開該藥妝店，證人丙○○旋即追出，亦有本院勘驗筆錄
      附卷可稽。從而，衡諸被告於進入該藥妝店後，並未曾告
      知店員自身有攜帶藥品，即逕自走到該藥裝店擺設療黴舒
      之商品陳列架前駐足，期間亦未詢問店員商品價錢或藥品
      使用方法，且經證人丙○○攔阻質疑竊取店內物品時，除
      未停留為任何解釋外，反而轉身逃離，並於追捕過程中，
      向證人丙○○表示願返還物品，且於遭逮捕之時，復未解
      釋，反而出手毆打證人丙○○後再行逃跑等情，再再顯示
      被告辯稱：伊有自己攜帶療黴舒二瓶前往該藥裝店，欲詢
      問店員藥品價格及使用方法云云，應係事後飾卸之詞，不
      足採信。且堪認被告在奔逃拉扯過程中所掉落之療黴舒三
      瓶，均係其於該藥妝店所竊得之物品，而非被告所有之物
      品無誤。
（三）被告雖一再否認有何出拳毆擊證人丙○○之行，並辯稱：
      伊係只有想要掙脫云云。然查：對於被告係如何向證人丙
      ○○施以強暴行為等節，同據證人丙○○證述明確如前。
      而被告確於案發當日竊取藥妝店之店內物品遭證人丙○○
      發覺，則被告係為竊盜之現行犯，依刑事訴訟法第八十八
      條第一項之規定，任何人均得逮捕之，是證人丙○○於當
      場查覺被告犯行後，即得依上開規定逮捕被告，並將之解
      交司法警察或司法警察官。本案之證人丙○○確係於發覺
      被告之犯行後，隨即趨前攔阻被告使之無法離去，並要求
      被告返還失竊物品，業據證人丙○○到庭證述明確，則此
      自堪信證人丙○○於攔阻被告之時，係以逮捕被告及追回
      失物之意思而為。而被告於遭到證人拉住手臂，不欲使其
      離開之際，乃出手攻擊證人丙○○手臂，使證人丙○○因
      而鬆手，致被告得以離開現場，足認被告當時即係以脫免
      逮捕之意而對證人丙○○施以強暴行為。
（四）綜上所述，被告確有於案發時、地，隻身前往大遠百百貨
      公司，並在該百貨公司地下一樓之康是美藥妝店內，竊取
      療黴舒三瓶，其後因遭證人丙○○逮捕，乃為圖脫逃而對
      證人丙○○施以強暴行為，被告前開辯詞均無可採，本案
      事證業臻明確，被告犯行堪予認定，應依法論科。
二、按刑法第三百二十九條準強盜罪之所謂施強暴或脅迫，只須
    有此行為即為已足，不以至使人不能抗拒為必要。此與強盜
    罪係以強暴、脅迫等手段，致使被害人不能抗拒為構成要件
    者不同。而所謂強暴，謂直接或間接對於人施以暴力，壓制
    被害人之抗拒，或使被害人處於不能抗拒之狀態；而所稱之
    脅迫，衹要在客觀上可使人發生恐怖觀念之行為，即足當之
    ，至該人是否因而心生畏怖，則非所問（最高法院九十三年
    度台上字第一四七○號判決意意旨同此見解）。被告於竊盜
    犯行遭證人丙○○查覺並攔阻，乃為圖脫免逮捕，而出手攻
    擊證人丙○○，自足認有於竊盜後當場施強暴之行為，核其
    所為，係犯刑法第三百二十九條之準強盜罪。被告前於九十
    年間，因竊盜案件經臺灣臺中地方法院以九十年度易字第一
    七九六號判處有期徒刑三月確定，甫於九十年十月五日易科
    罰金執行完畢等情，有臺灣高等法院被告前案紀錄表及法務
    部刑案資料查註紀錄表各一紙在卷可查，其於前開有期徒刑
    執行完畢後，五年內再犯本件最重本刑有期徒刑以上之罪，
    為累犯，應依刑法第四十七條之規定，加重其刑。被告因一
    時貪念竊取他人店內物品，並於遭證人丙○○攔阻後對證人
    施以強暴行為，行為固有不該，惟衡其所竊得之物品價值非
    鉅，僅因於遭證人逮捕後始出拳攻擊證人，而其為一介女子
    ，所施之強暴行為，客觀上亦非甚為嚴重，足見被告犯罪所
    生危害允非至鉅，經本院審酌若就被告上開犯行量處準強盜
    罪之最輕法定刑度，猶嫌過重，諒有情輕法重之疑，容有堪
    憫之情，爰依刑法第五十九條規定，就其準強盜罪之科刑部
    分，減輕其刑，並與前開加重之規定，依法先加後減之。爰
    審酌被告曾有竊盜前科，卻不知悔改，猶為貪取財物，不思
    正當取得，而竊取他人店內物品，並對前來攔阻之人施以暴
    力行為，行為確有不該，復衡其犯罪行為所生之危害及犯後
    之態度等一切情狀，量處如主文所示之刑，以資儆懲。
據上論斷，應依刑事訴訟法第二百九十九條第一項前段、刑法第
三百二十九條、第三百二十八條第一項、第四十七條、第五十九
條，判決如主文。
本案經檢察官乙○○到庭執行職務。
中　　華　　民　　國　　94　　年　　12　　月　　30　　日
                  鳳山刑事第一庭  審判長法  官  陳志銘
                                        法  官  林芳華
                                        法  官  林勇如
以上正本證明與原本無異。
如不服本判決，應於收受送達後10日內向本院提出上訴書狀。
中　　華　　民　　國　　94　　年　　12　　月　　30　　日
   　　　　　　　　　　　　　　　       書記官  許雅惠
附錄本判決論罪科刑法條:
中華民國刑法第三百二十八條：
意圖為自己或第三人不法之所有，以強暴、脅迫、藥劑、催眠術
或他法，至使不能抗拒，而取他人之物或使其交付者，為強盜罪
，處五年以上有期徒刑。
以前項方法得財產上不法之利益或使第三人得之者，亦同。
犯強盜罪因而致人於死者，處死刑、無期徒刑或十年以上有期徒
刑；致重傷者，處無期徒刑或七年以上有期徒刑。
第一項及第二項之未遂犯罰之。
預備犯強盜罪者，處一年以下有期徒刑、拘役或三千元以下罰金
。
刑法第三百二十九條：
竊盜或搶奪，因防護贓物、脫免逮捕或湮滅罪證，而當場施以強
暴脅迫者，以強盜論。
